行　政　法　院　判　決　　　　　　　　　　　　　八十八年度判字第二○○五號
　　原　　　告　甲○○
　　被　　　告　嘉義市政府
右當事人間因廢棄物清理法事件，原告不服行政院環境保護署中華民國八十七年五月
五日八七環署訴字第五九二九號再訴願決定，提起行政訴訟，本院判決如左︰
　　主  文
原告之訴駁回。
　　事  實
緣被告所屬環境保護局稽查人員，於民國八十六年八月二十七日在嘉義市○○路○段
五七八巷三十九號前道路上，發現原告因長期清洗狗舍及其穢物，污水未隨即清掃排
除而積滯路面，致該處生長青苔污染道路；又稽查時，原告將飼養之狗縱出，該狗即
於大雅路二段五七八巷二十號前道路便溺，原告未予清除，有礙環境衛生，稽查人員
乃當場拍照存證，案由被告據以分別科處罰鍰一千五百元（二件共計三千元折合新臺
幣九千元）。原告不服，循序提起訴願、再訴願，遞遭決定駁回，遂提起行政訴訟。
茲摘兩造訴辯意旨於次：
原告起訴意旨略謂：一、原告居住之環境為一具有小坡度之山坡地社區○○○○巷道
，路邊有排水溝，供住戶排水，原告之房屋為本巷地勢最高之一戶，隔鄰安先生房屋
位處下坡，地勢稍低，該住戶為圖自己之方便，將大門違法外移，跨於路邊水溝上，
同時將水溝面封死，妨害原告正當排水，致使無論下雨或原告清洗院子，院子的水均
無法正當排放進入水溝，而自然流到巷道上，再沿路邊順勢流經安先生門前繼續往下
流，至下段溝面未封閉處流入水溝，此乃無可奈何之事，但其錯在安先生。而小狗之
尿水，經過大量水的沖洗、稀釋，不致留下污染。又原告也極注意公共衛生，每次沖
洗都用許多水一沖再沖，不可能有任何污染停留在路邊；況且原告好多天才洗一次，
怎麼會讓水邊長出青苔？被告所屬環境保護局蔡姓稽查首次來勘查，已表示本件未構
成污染，亦未做成處分，同樣情形第二次就認定為構成污染，毫無標準。二、嘉義市
環境保護局蔡姓稽查第二次來實地勘查，官腔十足，盛氣凌人，一味指責原告不是，
欲開罰單處罰原告，原告遭人檢舉，本已滿腹委曲，講話自不很客氣，並憤而將狗棄
養，而狗一放開即到路邊便溺，蔡姓稽查欲乘機拍照以便再開罰單，在搶拍照時，還
嚴厲指責原告妨害公務，並威脅原告，不讓原告清理，以達其拍照目的，此乃以違法
或不當方式取得證據，不得認原告有此項違法行為。三、嘉義市區內，市容髒亂不堪
，電線桿、牆上到處都是售屋廣告，都不見取締，僅選擇性取締原告本件行為，實有
不當。四、綜上所陳，本件原處分及一再訴願決定均有違誤，請求一併予以撤銷等語
。
被告答辯意旨略謂︰原告因長期清洗狗舍及其穢物，且未隨即清掃及排除污水，使之
積滯於嘉義市○○路○段五七八巷三十九號前道路上，致道路生長青苔及污染道路路
面；違反廢棄物清理法第十二條第二款規定，原告所屬環境保護局派員前往稽查時，
原告對稽查員大聲吼叫，並揮舞雙手妨礙稽查員進行拍照取證，隨後又將狗縱出，致
該狗在同市○○路○段五七八巷二十號前道路上便溺，且原告未予清除，違反廢棄物
清理法第七條第六款規定，其污染環境衛生之事實可證，被告依法處分，並無不當，
請求駁回原告之訴等語。
　　理  由
按「一般廢棄物，除應依左列規定清除外，其餘在指定消除地區以內者，由執行機關
清除之：一、．．．六、家畜或家禽在道路或其他公共處所便溺者，由所有人或管理
人清除。」「在指定清除地區內嚴禁有左列行為：一、．．．二、污染地面、池塘、
水溝、牆壁、樑柱、電桿、樹木、道路、橋樑或其他土地定著物。」「有左列情形之
一者，處罰鍰四百元以上，一千五百元以下罰鍰。經通知限期改善，而仍未遵行者，
按日連續處罰：一、不依第七條第一款至第七款規定清除一般廢棄物者。．．．三、
違反第十二條各款規定者。」廢棄物清理法第七條第六款、第十二條第二款及第二十
三條第一款、第三款分別定有明文。本件被告所屬環境保護局稽查人員，於八十六年
八月二十七日在嘉義市○○路○段五七八巷三十九號前道路上，發現原告因長期清洗
狗舍及其穢物，污水未隨即清掃排除而積滯路面，致該處生長青苔污染道路；又稽查
時，原告將飼養之狗縱出，該狗即於同市○○路○段五七八巷二十號前道路便溺，原
告未予清除，有礙環境衛生，稽查人員乃當場拍照存證，並予告發，由被告分別處一
千五百元（二次共計三千元折合新臺幣九千元）罰鍰，有採證照片八張、告發單及處
分書附原處分卷可憑，揆諸首揭法條，並無不合。原告不服，訴稱：（一）原告之房
屋地勢較高，隔鄰安先生房屋位處下坡，其將水溝面封死，致使其院子的水無法正當
排放進入水溝而流到巷道上，錯在安先生。而小狗之尿水，經過原告以大量水的沖洗
，不致留下污染。況且原告好多天才洗一次，不會讓水邊長出青苔；被告所屬環境保
護局蔡姓稽查首次來勘查，已表示本件未構成污染，未做成處分。（二）蔡姓稽查第
二次來實地勘查，一味指責原告不是，欲開罰單處罰原告，原告滿腹委曲，乃憤而將
狗棄養，狗一放開即到路邊便溺，蔡姓稽查欲乘機拍照以便再開罰單，不讓原告清理
，自不得認原告有違規行為。（三）被告未取締他處髒亂，僅選擇性取締原告本件行
為，實有不當云云。惟查：（一）本件原告違規行為，既為被告所屬稽查人員當場查
獲，且有現場採證照片八張可證，自可採認，原告所稱其如何以大量水為清洗，不致
造成污染一節，與現埸照片所示不符，自不足取。（二）原告清洗住處之廢水應予清
理，不得造成污染，乃法定之義務，如因特殊情形使維持環境衛生稍有困難，亦不得
免除此項義務，是縱原告所述其門前之水溝經隔鄰住戶予以封死一節屬實，原告亦應
排除困難，避免廢水所造成之污染，其未為此項作為致造成汙染，不得謂咎不在己。
（三）原告另稱其縱狗外出，狗便溺後，被告所屬蔡姓稽查禁止其清除一節，非惟有
違常理，且卷附之照片，乃於原告之狗便溺時之不同時段所攝，原告於此段時間內均
未能清理狗之便溺，亦難置信，況原告亦未舉證予以證實蔡姓稽查人員禁止其清理狗
之便溺，其主張自不足採。（四）縱原告所述被告未就轄區內其他違反廢棄物清理法
行為予以懲處一節為真，亦與被告對本件原告之違規行為予以懲處無涉，原告自不得
以此邀免處罰。綜上所述，本件原處分並無違誤，一再訴願決定遞予維持，亦無不合
，原告起訴意旨為無理由，應予駁回。
據上論結，本件原告之訴為無理由，爰依行政訴訟法第二十六條後段，判決如主文。
中    華    民    國     八十八      年      五      月     二十一      日
                    行 政 法 院 第 四 庭
                                審 判 長 評  事      葉  振  權
                                         評  事      吳      仁
                                         評  事      吳  錦  龍
                                         評  事      林  家  惠
                                         評  事      吳  明  鴻
右  正  本  證  明  與  原  本  無  異
                                         法院書記官  阮  桂  芬
中    華    民    國     八十八      年      五      月     二十一      日
